【裁判字號】    90,易,63
【裁判日期】    900227
【裁判案由】    竊盜等
【裁判全文】
臺灣雲林地方法院刑事判決
    公  訴  人  臺灣雲林地方法院檢察署檢察官
    被      告  丁○○
                戊○○
    右二人共同
    選任辯護人  藍庭光
    被      告  甲○
右列被告因竊盜等案件，經檢察官提起公訴（八十九年度偵字第三六一九、五二九○
號），本院判決如左：
    主  文
丁○○、戊○○被訴竊盜罪部分，無罪。
丁○○被訴傷害罪部分，公訴不受理。
甲○被訴公然侮辱罪部分，公訴不受理。
    理  由
壹、無罪部分：
一、公訴意旨略以：被告丁○○及戊○○於民國八十九年七月十二日上午十時許，騎
    車行經雲林縣台西鄉○○村○○段台十七線公路旁己○○所種植之花生田時，見
    甲○等人在田中採花生，竟共同意圖為自己不法之所有，下車至田中採花生，經
    甲○出言制止，仍不予理會，繼續採拾花生，放置於渠等所有之桶子中，因認被
    告丁○○及戊○○涉犯刑法第三百二十條第一項之共同竊盜罪嫌云云。
二、按犯罪事實應依證據認定之，無證據不得推定其犯罪事實；又不能證明被告犯罪
    者，應諭知無罪之判決，刑事訴訟法第一百五十四條、第三百零一條第一項分別
    定有明文。又事實之認定，應憑證據，如未能發現相當證據，或證據不足以證明
    ，自不能以推測或擬制之方法，為裁判基礎（最高法院四十年臺上字第八六號判
    例參照）。復認定犯罪事實，所憑之證據，雖不以直接證據為限，間接證據亦包
    括在內，然無論直接或間接證據，其為訴訟上之證明，須於通常一般之人均不致
    於有所懷疑，而得確信其為真實之程度者，始得據之為有罪之認定，倘其證明尚
    未達到此一程度，而有合理性懷疑之存在時，即無從為有罪之認定，此亦有最高
    法院七十六年臺上字第四九八六號判例可資參照。
三、公訴人認被告丁○○及戊○○涉犯上開竊盜罪嫌，無非以被告丁○○及戊○○未
    獲田主己○○之同意，即下田撿拾花生，且已為田主己○○所雇用之被告甲○告
    知田主自己還要採，被告丁○○及戊○○卻不予理會，仍執意撿拾後據為己有為
    其主要論據。訊據被告丁○○及戊○○固坦承於右揭時、地行經該處，被告戊○○亦承認有下田撿拾花生之情，惟二人均堅決否認有何竊盜之犯行，被告丁○○
    辯稱：當時伊在樹下休息，未下田撿拾，並無竊盜之行為等語；被告戊○○辯稱
    ：依習慣在花生採收機採過後，他人就可以去撿拾，而當時伊經過己○○之田地
    ，見甲○及另一名婦人在田裡撿拾花生，田主己○○並不在，伊即下田撿拾，甲○亦未說是受僱於田主，伊並不知道該花生不可以撿拾等語。經查，依一般農村
    慣例，所種植者如係經濟價值不高之作物，如蕃薯、花生等，若未圍禁，田主在
    採收過後，因繼續採收撿拾並不敷成本，多任由他人入田撿拾。本件被害人己○○雖稱依其往常經驗，自己會撿拾一次後，才會任人去撿拾，惟此應屬少數之情
    形。此可由被害人己○○於本院審理時到庭證稱：當地別的農耕者部分是在機器
    採收後即任由他人撿拾等語，可資佐證。而本件被告丁○○及戊○○行經該田地
    ，因見該田地已經機器採收過後，未見田主己○○於田內工作，卻見有被告甲○
    及另名婦人乙○○○在田中撿拾花生，客觀上自足使被告丁○○及戊○○誤認該
    田地之田主已任由他人撿拾剩餘之花生；且被告甲○於見被告丁○○及戊○○入
    田撿拾花生時，雖有出言制止其二人，告以田主尚要撿拾，然被告甲○並未告知
    其係田主所僱用在該處採收及看管田地之人，業據被告甲○於本院審理時供明，
    復參以當時被告戊○○對被告甲○回以：「鴨霸，自己撿還叫我們不要撿」等語
    （此為被告甲○於警訊及偵查中所供述），足見被告戊○○及丁○○主觀上應係
    認被告甲○當時制止其二人撿拾，只是藉田主之名，而禁他人撿拾，並非田主確
    有所禁，是亦難認被告丁○○及戊○○確知該田地之田主對於剩餘之花生尚欲保
    有排他支配之意思。況被告丁○○及戊○○見田主己○○前來，並未快速逃離現
    場，且經田主己○○予以喝斥，並聲明禁採後，更主動趨前表示欲將所撿拾之花
    生歸還，足見被告丁○○及戊○○此時方確知該田地之花生為田主所禁採。綜上
    所陳，本件被告丁○○及戊○○主觀上應係誤認該田地之剩餘花生，為主人不禁
    止撿拾或人人均得撿拾者，是難認上開被告二人主觀上有何不法所有之意圖。被
    告丁○○及戊○○辯稱並無竊盜行為，堪為信取。此外，復查無其他積極證據足
    資認定被告丁○○及戊○○確有公訴人所指之竊盜犯行。本件不能證明被告丁○○及戊○○犯罪，揆諸首開法條及判例意旨，此部分自應為無罪判決之諭知。
貳、不受理部分：
一、按告訴乃論之罪，告訴人於第一審辯論終結前得撤回其告訴，又告訴經撤回者，
    應諭知不受理之判決，刑事訴訟法第二百三十八條第一項、第三百零三條第三款
    定有明文。
二、查本件告訴人甲○告訴被告丁○○傷害，及告訴人丙○○告訴被告甲○公然侮辱
    案件，起訴書認被告丁○○係觸犯刑法第二百七十七條第一項之傷害，被告甲○
    係觸犯同法第三百零九條第一項之公然侮辱罪嫌，而依同法第二百八十七條前段
    及第三百十四條之規定，該二罪均須告訴乃論。茲據告訴人甲○及丙○○當庭撤
    回告訴在卷，依照首開說明，本件此部分傷害及公然侮辱罪，均不經言詞辯論，
    逕諭知不受理之判決。
據上論斷，應依刑事訴訟法第三百零一條第一項、第三百零三條第三款、第三百零七
條，判決如主文
本案經檢察官徐維嶽到庭執行職務。
中      華      民      國      九十      年      二      月廿七    日
                                        臺灣雲林地方法院刑事第一庭
                                            法  官    廖  國  勝
右正本證明與原本無異。
如不服本判決，應於判決送達後十日內向本院提出上訴狀( 應附繕本 )。
                                            書記官    顏  錦  清
中      華      民      國      九十      年      二      月    廿七    日


司法院資訊處製作；財團法人民間司法改革基金會備份。
